# 请教陈版资产证券化业务的会计处理~

提问人：23340025 时间：2017-07-06 19:42:03
对于“不出表+合并”的资产证券化业务，假设优先级收益权本金 1000 、次级收益权本金 100 ，如果本公司认购了全部劣次级受益权，次级收益权是固定2%利率。 1 、对于个别报表层面的会计处理 （ 1 ）在认购次级时做分录： 借：？？资产 100 贷：银行存款 100（ 2 ）然后收回募集到的资金（1000+100，其中 100 是自己之前付出去的） 借：银行存款 1100 贷：？？负债 1100 （ 3 ）每期付给优先级收益时 借：利息支出 贷：银行 （ 4 ）每期付给优先级本金时 借：XX负债 贷：银行 （ 5 ）付给信托次级收益时 借：利息贷：银行 （ 6 ）收到信托支付给自己的次级部分收益时 借：银行 贷：投资收益 （ 7 ）最后一期付给次级本金时 借：XX负债 100贷：银行 100 （ 8 ）收到次级本金时 借：银行 100 贷：XX资产 100
【问题】： ——“（ 1 ）”中个别报表确认的这个对结构化主体的投资的资产是不是不能做“长期股权投资”“交易性金融资产”“可供出售金融资产”核算，而要做“其他非流动资产”核算呢。。。 ——“（ 2 ）”中的负债应该是做长期应付款还是应付债券呢？ ——“（ 5 ）
（ 6 ）”的会计核算是否正确，即要做出支付的利息支出、收到的投资收益，而不是在付出时候只挂个往来应收，即使他俩金额一样（并且是给予同一个安排才有的现金流入流出） ——上面的会计处理是个别报表，那么合并报表时候是不是就不认个别报表那个支付、收取2%固定利率的的利息支出、投资收益了呢，从而要抵消掉（不过这个抵消的损益都是个别报表的损益，个别报表当时自己没抵消，编制合并报表时就要抵消了）？ （前面划线部分修正一下）

回答人：chenyiwei
1 、是。 2 、个别报表层面一般作为长期应付款，也有作为短期借款或长期借款（根据期限而定）。合并报表层面将结构化主体纳入合并报表范围后，对结构化主体发行债券募集的优先级资金可列作应付债券。 3 、利息支出和管理费按权责发生制原则确认。 4 、合并报表层面，将外部的优先级资金确认为负债，优先级资金应得的固定收益确认为利息支出计入当期损益。本企业自己持有的劣后级份额及对应的负债予以抵消处理。

提问人：23340025 时间：2017-07-07 11:22:14
感谢陈版的回复，还有几个疑问想确认一下～ 1 、其中“回复 3 、利息支出和管理费按权责发生制原则确认。”里讲的管理费是什么意思，是指的投资收益么？（本例这个投资次级权益部分的收益不是在最后一期才付的，在各期也会按固定利率付，本公司收取的信托的管理费什么的前面提到的会计处理尚未考虑~） 那么对于单纯的本公司认购的那个固定利率劣次级受益权而言，个别报表中如下理解是否正确：在企业自己认购的劣次级证券(按期限核算为它流动¥非流动资产)，劣次级部分的筹资计入长期负债。在对应的负债需要按固定利率支付次级部分的利息时，支付给信托的利息各期间按权责确认利息支出和应付利息，并同时按应收的次级收益计提对次级证券的应收利息和投资收益。
2 、这部分母公司的投资收益和利息支出个别报表要列示（次级都是本公司认购的，金额相等），合并结构化主体时要抵消？
3 、另外，如果仍然是不出表+合并，企业自己也认购了优先级，那么优先级在个别报表的核算方式也和上面一样是其他资产么～

回答人：chenyiwei
1 、指信托管理费和业绩报酬。个别报表层面如你所处理。 2 、个别报表层面分别列示，合并报表层面抵销。 3 、是。

提问人：zengfengxia 时间：2017-07-12 09:54:23
陈版，这种资产证券化，个别报表上分别确认次级权益投资和融资负债，是不符合 37 号准则不能抵消列报的哪些条款？

回答人：chenyiwei
不存在同时结算或者抵消结算的随时可行使的法定权利或合同权利。

提问人：zengfengxia 时间：2017-07-13 09:39:29
谢谢陈版回复，随时可执行应如何理解，就这个案例来说，是有期限的融资，到期后应该是同时结算。在极端情况下，如提前终止，融资方的增信支出我理解也应当是同时结算。 金融工具准则制定苛刻的抵消条件是基于什么考虑，是基于金融风险角度吗？ 这一类业务，在个别报表上分别列示金融资产和金融负债，但金融资产列示的金额并不表示企业承担了与该金额相对应的公允价值变动风险、信用风险等金融风险，而金融负债列示的金额其实也并不表示企业实际承担的负债金额，在分析流动性风险时，也会以净额考虑，分别列报感觉难以理解？

回答人：chenyiwei
有期限的，只有在特定时间到了才能抵销的，不属于现时可执行的权利。

提问人：zengfengxia 时间：2017-07-14 15:53:18
谢谢陈版回复！ 但就这个案例，资产证券化业务在条款中虽然设计了期限，但很显然，资产持有方的出资是增信目的，是对债券持有人的担保，不涉及第三人，若发行人提前赎回，增信资金也将同时结算，这种情况下，个别报表抵消列报是不是可以接受的？

回答人：chenyiwei
作为担保（增信）目的的增资，不应与主债务抵销。